臺灣臺北地方法院民事判決　　　　　　　　　　　　　九十三年度小上字第二六號
　　上　訴　人　乙○○
　　訴訟代理人　甲○○
　　　　　　　　戊○○
　　被　上訴人　中國信託商業銀行股份有限公司
　　法定代理人　己○○
　　訴訟代理人　丙○○
　　　　　　　　丁○○
右當事人間請求給付簽帳卡消費款事件，上訴人對於中華民國九十二年十二月二十四
日本院新店簡易庭九十二年度店小字第七四六號第一審小額民事判決提起上訴，本院
於民國九十三年九月十日辯論終結，判決如下：
    主    文
原判決廢棄。
被上訴人在第一審之訴駁回。
第一、二審訴訟費用由被上訴人負擔。
    事實及理由
一、本件被上訴人起訴主張上訴人於民國八十七年五月五日向被上訴人申領卡號為
    0000000000000000  號之信用卡一張（下稱「系爭信用卡」）使用，依兩造簽訂
    之「中國信託商業銀行信用卡約定條款」（下稱「信用卡條款」），上訴人得持
    向特約商店記帳消費，嗣上訴人偕同訴外人周若帥於九十年五月十七日旅行至加
    拿大溫哥華市，與設於該市之羅士丹公園旅館ＬＯＲＤ　ＳＴＡＮＬＥＹ　ＳＴ
    ＥＳ　ＯＮ　ＰＡＲＫ（下稱「羅士丹旅館」）簽訂為期一年之租賃契約（下稱
    「系爭租賃契約」），彼等約定住宿期間為九十年五月十七日至次年五月十二日
    ，同時約定以上訴人之前揭信用卡付款，並同意羅士丹旅館取得上述期間消費總
    額之信用卡付費授權，上訴人雖於事後離開加拿大並於同年六月二十四日返國，
    但並未合法解除或終止系爭租賃契約，上訴人違約致產生簽帳消費款新台幣（下
    同）四萬八千六百二十六元（下稱「系爭款項」），其應由上訴人自行負擔，為
    此訴請上訴人給付被上訴人四萬八千六百二十六元，及自民國九十一年二月六日
    起至清償日止，按年息百分之二十計算之利息並按年息百分之二計算之違約金。
二、上訴人則以：上訴人於九十年五月十一日旅居前揭加拿大羅士丹旅館，每日住宿
    費用為加拿大幣（下稱「加幣」）一百十七元，上訴人固曾依兩造信用卡條款一
    般交易規定，持上揭信用卡簽帳給付羅士丹旅館一個月之租金，即加幣三千五百
    一十元，惟上訴人自九十年六月廿四日返國後，即未再赴加拿大旅行，系爭租賃
    契約之當事人係訴外人周若帥，上訴人並未簽署系爭租賃契約，自非契約當事人
    ，再本件並非以郵購、電話訂購、傳真等類似方式訂購商品、取得服務、代付費
    用，或於自動化設備上預借現金，又非以網際網路、電子資料交換方式進行之電
    子交易服務，自無信用卡條款第九條特殊交易規定之適用，是上訴人既未在信用
    卡簽帳單上簽名，自不負給付系爭款項之責任等語置辯。
三、本件原審係判決上訴人應全數給付，上訴人就原審判決全部不服，提起上訴，聲
    明：請求廢棄原判決，並駁回被上訴人在第一審之訴。被上訴人則聲明：請求駁
    回上訴。
四、查上訴人曾與訴外人周若帥至加拿大羅士丹旅館住宿、系爭租賃契約第三頁頁末
    僅有訴外人周若帥簽名；上訴人並未於系爭租賃契約保證人「Ｇｕａｒａｎｔｅ
    ｅ：ＣＺ 0000000000000000 」欄位後簽名、以及上訴人除於前揭加幣三千五百
    一十元之簽帳單上簽名外，並未於其他任何羅士丹旅館出帳之簽帳單上簽名等事
    實，業據被上訴人提出系爭租賃契約、信用卡條款、信用卡簽帳單等影本在卷可
    稽，復為兩造所不爭執，自堪信為真實。
五、被上訴人主張上訴人與訴外人周若帥於九十年五月十七日，與加拿大之羅士丹旅
    館簽訂為期一年之租賃契約，租賃期間為九十年五月十七日至次年五月十二日，
    約定以上訴人之前述信用卡付款，該旅館就上述期間之消費總額已取得信用卡付
    費授權，上訴人事後雖離開加拿大並於同年六月二十四日返國，但未合法解除或
    終止系爭租賃契約，因違約致產生系爭款項，應由上訴人自行負擔等語。然為上
    訴人所否認，並以右開情詞置辯。是本件應予審究之爭點，厥為被上訴人得否本
    於系爭租賃契約「房客欄（Ｇｕｅｓｔｓ）」、「房客資料欄（Ｇｕｅｓｔｉｎ
    ｆｏｒｍａｔｉｏｎ）」上有ＷｅｉＷｅｉＴｉｅｎ（即上訴人）之記載及「保
    證人欄（Ｇｕａｒａｎｔｅｅ）」有系爭信用卡卡號之記載，而認定上訴人與羅
    士丹旅館間存在以前揭信用卡擔保所有消費金額之約定，茲析述如下：
（一）按當事人主張有利於己之事實者，就其事實有舉證責任，民事訴訟法第二百七
      十七條定有明文，又如係原告主張權利者，應先由原告負舉證之責，若原告不
      能舉證，以證實自己主張之事實為真實，則被告就其抗辯事實即令不能舉證，
      或其舉證尚有疵累，亦應駁回原告之訴，有最高法院七十二年台上字第四二二
      五號判決意旨可資參照。本件上訴人係本於信用卡簽帳之契約關係，請求上訴
      人返還消費墊款，惟被上訴人既否認有以右揭信用卡支付系爭款項之義務存在
      ，揆諸前揭舉證責任分配之原則，自應先由被上訴人就上訴人對羅士丹旅館負
      有上開義務之事實，負舉證之責，合先敘明。
（二）經查被上訴人主張上訴人對羅士丹旅館有以前開信用卡支付系爭款項之義務，
      無非係以系爭租賃契約上房客欄、房客資料欄有Ｗｅｉ  Ｗｅｉ  Ｔｉｅｎ即
      上訴人之記載，及保證人欄有系爭信用卡卡號之記載為據，然系爭租賃契約第
      一頁、第三頁房客欄、房客資料欄固登載為Ｗｅｉ  Ｗｅｉ  Ｔｉｅｎ即上訴
      人與ＪＯＳＨＵＡ　ＣＨＯＵ即訴外人周若帥，惟查本件住宿房客是否即等同
      於締約當事人，不惟顯有疑義，且縱認上訴人為系爭租賃契約之當事人，依系
      爭租賃契約之付費方式條款規定，僅係約定所有費用應以信用卡、現金、銀行
      匯票或旅行支票給付，並未指定以系爭信用卡簽帳方式付款，有系爭租賃契約
      在卷可稽。再系爭信用卡卡號系載於保證人欄，保證人欄下方即系爭租賃契約
      最末頁僅有ＪＯＳＨＵＡ　ＣＨＯＵ即周若帥之簽名，上訴人並未於相同位置
      簽名認可，參以系爭租賃契約於重要約款之末即第一頁、第三頁末端均留有相
      對人簽名確認之欄位，上訴人既未偕同周若帥緊鄰保證人欄位簽名，是被上訴
      人所提之前揭契約，尚無法證明上訴人與羅士丹旅館間，有以系爭信用卡保證
      嗣後各期租賃對價付款之意思合致。
（三）系爭信用卡之約定條款將信用卡交易分為「一般交易」、「特殊交易」二類，
      前者必須於簽帳單上簽名，後者依其性質則毋庸持卡人於簽帳單上簽名，有系
      爭信用卡條款第八條、第九條附卷可考。依該信用卡條款第九條約定：「依一
      般交易習慣或交易特殊性質，其係以郵購、電話訂購、傳真等其他類似方式訂
      購商品、取得服務、代付費用而使用信用卡付款，或使用信用卡於自動付款設
      備上預借現金等情形，得以密碼、電話確認、收貨單上之簽名、郵寄憑證或其
      他得以辨識當事人同一性及確認持卡人意思表示之方式代之，無需使用簽帳單
      或當場簽名。持卡人如以網際網路（Ｉｎｔｅｒｎｅｔ）或電子資料交換（Ｅ
      ＤＩ）方式直接進行之信用卡電子交易服務簽訂相關契約務時，應事先與貴行
      另行簽訂相關契約，但持卡人對於簽訂相關契約前已進行電子交易服務所生帳
      款，仍應付清償之責。」，是依該條款之約定，應限於「郵購、電話訂購、傳
      真等其他類似方式交易」、「於自動付款預借現金」及「以網際網路或電子資
      料交換方式之信用卡電子交易服務」等三類交易模式，持卡人始無需於簽帳單
      上簽名，惟本件係上訴人直接在羅士丹旅館住宿，並非上開三類交易模式之一
      ，上訴人又無因特別交易型態致不能簽名之情形，本件自無系爭信用卡條款第
      九條約定之適用。
（四）被上訴人雖另提出ＶＩＳＡ國際信用卡操作手冊－第一冊－通則第五章５. ２
      . Ｅ. ５有關旅館業之規定，說明旅館業取得信用卡付費授權之慣例乙節，縱
      得認定旅館業或有該交易習慣存在之事實，惟兩造契約既已就特殊交易類型為
      明文約定，自當無再適用所謂交易習慣之餘地。況且依該國際信用卡操作手冊
      ５. ２. Ｅ. ５. 項下ｃ、ｄ及ｅ等諸款規定，旅館業亦必須先確實取得（ｏ
      ｂｔａｉｎ）付費之授權，始有「無需簽名」之情形，本件被上訴人無法證明
      上訴人與羅士丹旅館間，究竟有無以系爭信用卡授權保證各期付款之意思合致
      ，已如前述，是亦無該國際信用卡操作手冊規定之適用至明。
六、綜上所述，本件被上訴人訴請上訴人給付被上訴人四萬八千六百二十六元，及自
    民國九十一年二月六日起至清償日止，按年息百分之二十計算之利息並按年息百
    分之二計算之違約金，為無理由，應予駁回；原審所為上訴人敗訴判決，於法尚
    有未合，上訴意旨認為原判決不當，聲請廢棄改判，為有理由，應予廢棄改判如
    主文第一、二項所示。
七、本件事證已臻明確，兩造其餘攻擊防禦方法於判決結果無影響，爰不逐一論列，
    附此敘明。
八、據上論結，本件上訴為有理由，依民事訴訟法第四百三十六條之三十二第二項、
    第四百五十條、第七十八條，判決如主文。
中　　　華　　　民　　　國　　九十三　　年　　　九　　　月　　二十四　　日
                                  臺灣臺地方法院民事第二庭
                                      審判長法官  丁蓓蓓
                                            法官  李家慧
                                            法官  朱漢寶
右正本係照原本作成。
本件不得上訴。
中　　　華　　　民　　　國　　九十三　　年　　　九　　　月　　二十四　 日
                                       法院書記官  劉碧輝
